【裁判字號】    98,勞上,46
【裁判日期】    981021
【裁判案由】    給付薪資
【裁判全文】
臺灣高等法院民事判決                  98年度勞上字第46號
上  訴  人  乙○○
被 上訴 人  大華技術學院
法定代理人  甲○○
訴訟代理人  黃蕙芬律師
上列當事人間給付薪資事件，上訴人對於中華民國98年4月30日
臺灣新竹地方法院97年度訴字第869號第一審判決提起上訴，本
院於98年10月7日言詞辯論終結，判決如下：
    主  文
上訴駁回。
第二審訴訟費用由上訴人負擔。
    事實及理由
一、上訴人起訴主張：上訴人自民國80年7月起任職被上訴人處
    擔任講師，未犯任何過失，惟分別於80及81學年度2次考核
    均乙等，未予晉級，被上訴人亦未依作業流程告知上訴人未
    晉級之事由，依私立大華工商專科學校（下稱大華工商）教
    職員工敘薪辦法第3條規定，任職每滿1年提敘1級，復依80
    年學校聘約第2條規定，專任教師依教育部審定之等級聘任
    ，並比照公立專科學校支薪為原則；另依教師績效考核辦法
    第14條及第15條規定，列為第4級（即丙等）之教師始不予
    晉級，另依82年8月修訂大華工商教職員工考核辦法，上訴
    人亦應晉級，被上訴人違反上開規定，給予上訴人不公平之
    考核，顯有違民法第166條、第72條、第73條、第179條、第
    184條、第113條規定，致上訴人受有短領薪資之損害，爰請
    求：（一）被上訴人應恢復上訴人職等；（二）被上訴人應
    給付上訴人應有薪資新台幣（下同）460,000元；（三）被
    上訴人應償還上訴人3次未晉級之薪資等語。
二、被上訴人則以：上訴人主張依大華工商教職員工敘薪辦法第
    3條規定，任職每滿1年提敘1級，惟該條係對於起敘原則所
    為之規定，而非晉級規定；又縱如上訴人之主張，該條係規
    定教師晉級原則，年資每滿1年加1級，該條亦僅規定「得」
    晉級而非「應」晉級。又前開聘約第2條規定：「專任教師
    均依教育部審定之等級聘任，並比照公立專科學校支薪為原
    則。」，該條係規定比照公立專科學校之「支薪」原則，與
    晉級無關。至上訴人主張之被上訴人教師績效考核辦法第14
    條、第15條規定，為88年5月20日之修訂版，該辦法最早於
    83年6月1日公布，係在被上訴人未晉級後始公布，本件並無
    該辦法之適用。另上訴人所提出之82年8月大華工商教職員
    工考核辦法，亦無上訴人應每年加薪晉級之規定。上訴人未
    晉級之次數為2次，且未晉級之敘薪名冊經送教育部亦核符
    通過，被上訴人並無違反任何規定。況上訴人上開之主張，
    均已逾請求權之時效而消滅等語，資為抗辯。
三、本件經原法院判決駁回上訴人之訴。上訴人不服原判決，上
    訴聲明為：（一）原判決廢棄；（二）被上訴人應恢復上訴
    人職等；（三）被上訴人應給付上訴人460,000元（包括薪
    資及精神賠償，二者金額各為若干無法區分）。被上訴人則
    答辯聲明：上訴駁回。（原判決駁回上訴人請求被上訴人應
    償還其3次未晉級薪資部分，未據上訴人提起上訴，已告確
    定。）
四、經查：上訴人自80年7月任職於被上訴人處擔任講師，任職
    期間，曾於80及81學年度，因考核乙等未晉級等情，有被上
    訴人教職員工績效考核證書、上訴人80年至97年8月薪資明
    細表及大華工商教職員工敘薪報核名冊可憑（原審卷第31頁
    、第76至77頁）。又於80、81學年度，有關考績乙等應否晉
    級不論公私立學校當時並無任何規定，亦為兩造所不爭執（
    本院卷第38頁背面），堪信此部分之事實為真正。
五、本件爭點：
（一）上訴人於80、81學年度，考核乙等，應否晉1級？
（二）如認於80、81年學年度，上訴人考核乙等仍得晉級，則上
      訴人請求被上訴人恢復職等，並請求給付460,000元（包
      括薪資及精神賠償），是否有理由？
      爰分別述之如下：
（一）上訴人於80、81學年度，考核乙等，應否晉1級？
  １、按「法律行為，有背於公共秩序或善良風俗者，無效。」
      、「法律行為，不依法定方式者，無效。但法律另有規定
      者，不在此限。」、「無效法律行為之當事人，於行為當
      時知其無效，或可得而知者，應負回復原狀或損害賠償之
      責任。」、「契約當事人約定其契約須用一定方式者，在
      該方式未完成前，推定其契約不成立。」、「無法律上之
      原因而受利益，致他人受損害者，應返還其利益。雖有法
      律上之原因，而其後已不存在者，亦同。」、「因故意或
      過失，不法侵害他人之權利者，負損害賠償責任。故意以
      背於善良風俗之方法，加損害於他人者亦同。違反保護他
      人之法律，致生損害於他人者，負賠償責任。但能證明其
      行為無過失者，不在此限。」民法第72條、第73條、第11
      3條、第166條、第179條、第184條分別定有明文。
  ２、上訴人主張其任職被上訴人期間，考核縱為乙等，惟依大
      華工商教職員工敘薪辦法第3條、80年聘約第2條、被上訴
      人教師績效考核辦法第14條、第15條，及82年8月大華工
      商教職員工考核辦法規定（原審卷第27、32、34至35、88
      頁），其均有權利每年晉1級等語，惟查：
    (1)大華工商學校教職員工敘薪辦法第3條雖規定：「本校初
      任教師，以自最低級起敘為原則，曾任私立專科以上學校
      教師年資（尚未辦理退休者）得每滿1年提敘1級，但受本
      職最高薪之限制。」（原審卷第32頁），惟依該條規定之
      用語，顯係就被上訴人教師薪資「起敘」原則所為之規定
      ，而非得否「晉級」之規定，況縱如上訴人之主張，依該
      規定教師年資得每滿1年晉級1級，該條亦僅係規定上訴人
      「得」而非「應」晉級1級，是否晉級仍屬被上訴人裁量
      權限，是上訴人上開主張，自屬無據。
    (2)被上訴人聘約第2條規定：「專任教師均依教育部審定之
      等級聘任，並比照公立專科學校支薪為原則。」（原審卷
      第27頁），可知，該條乃係就被上訴人教師之薪資，明文
      比照公立專科學校之「支薪」原則所為之規範，其規定內
      容未及於教師考核之晉級問題，顯與晉級無關，上訴人依
      該規定主張應比照公立學校晉級，亦無理由。
    (3)上訴人復依被上訴人教師績效考核辦法第14條、第15條規
      定：「本校教師年度績效考核共分為4級。」「本委員會
      得對年度考核結果列為第4級之教師給予不予晉級之考量
      。」（原審卷第35頁）主張其有晉級1級之依據，惟該辦
      法係於83年6月1日公布，並於88年5月20日修訂，係在上
      訴人未晉級後始公布之規定，被上訴人辯以上訴人未晉級
      之學年度並無該辦法之適用，應可採信。
    (4)另依上訴人提出之被上訴人68年制訂，82年8月修訂之大
      華工商教職員工考核辦法第2章就教師考核部分第3條規定
      ：「本校教師不辦理等第考績，惟學年終了時，由教務處
      依據教學考核辦法及學術研究成果辦理教學考核，訓導處
      依據導師考核及人事室依據教師服務規則辦理人事考核。
      考核成績優良者，依大學及獨立學院教師聘任待遇規程、
      大學及專科學校教師年功加俸辦法之規定晉本薪或年功薪
      一級；但考核不佳者，不予升級，並提教師評審會審議。
      」（原審卷第88頁），亦無任何考核乙等亦可晉1級之明
      文規定，是上訴人上開主張，仍不足採。
  ３、綜上，上訴人於80、81學年度經被上訴人考核乙等，被上
      訴人未予上訴人各晉1級，尚無違背當時任何規定，是上
      訴人主張其任職被上訴人期間，被上訴人應予其晉級而未
      晉級，顯有違民法第72條、第73條、第113條、第166條、
      第179條、第184條規定，並請求如上開聲明所示，均無理
      由，應予駁回。
（二）如認於80、81學年度，上訴人考核乙等仍得晉級，則上訴
      人請求被上訴人恢復職等，並請求給付460,000元（包括
      薪資及精神賠償），是否有理由？
      上訴人於80、81學年度考核乙等，被上訴人未予上訴人各
      晉1級，並無違背任何規定，業如上述，是本院就本項爭
      點，自無再加以論述之必要，併此敘明。
六、綜上所述，上訴人請求被上訴人應恢復上訴人職等，並應給
    付上訴人460,000元（包括薪資及精神賠償，二者金額各為
    若干無法區分），均無理由，不應准許。原審就上開部分為
    上訴人敗訴之判決，依法並無不合。上訴意旨指摘原判決此
    部分不當，聲明廢棄改判，為無理由，應予駁回。
七、本件事證已臻明確，且於80、81學年度，有關考績乙等應否
    晉級不論公私立學校當時並無任何規定，亦為上訴人所不爭
    執，業如前述，則上訴人復聲請本院調閱：被上訴人74年9
    月12日修訂公布之大華工商教職員工考核辦法、上訴人2次
    未獲晉級之會議紀錄、2次考核不佳之證據及理由、教育部
    核准不晉級之文件與程序、主管核定上訴人乙等之評語與事
    由及80至82學年度全校考績晉級結果之文件，自無必要。另
    兩造其餘之攻擊、防禦方法，經核亦與判決結果不生影響，
    爰毋庸一一論述，併此敘明。
八、據上論結，本件上訴為無理由，依民事訴訟法第449條第1項
    、第78條，判決如主文。
中    華    民    國    98    年    10    月    21    日
                  勞工法庭
                      審判長法  官  陳駿璧
                            法  官  李媛媛
                            法  官  陳邦豪
正本係照原本作成。
如不服本判決，應於收受送達後20日內向本院提出上訴書狀，其
未表明上訴理由者，應於提出上訴後20日內向本院補提理由書狀
（均須按他造當事人之人數附繕本）上訴時應提出委任律師或具
有律師資格之人之委任狀；委任有律師資格者，另應附具律師資
格證書及釋明委任人與受任人有民事訴訟法第466條之1第1項但
書或第2項（詳附註）所定關係之釋明文書影本。
中    華    民    國    98    年    10    月    21    日
                              書記官  李佳樺
附註：
民事訴訟法第466條之1（第1項、第2項）：
對於第二審判決上訴，上訴人應委任律師為訴訟代理人。但上訴
人或其他法定代理人具有律師資格者，不在此限。
上訴人之配偶、三親等內之血親、二親等內之姻親，或上訴人為
法人、中央或地方機關時，其所屬專任人員具有律師資格並經法
院認為適當者，亦得為第三審訴訟代理人。

司法院資訊處製作；財團法人民間司法改革基金會備份。
